【裁判字號】    95,上訴,405
【裁判日期】    950414
【裁判案由】    妨害自由等
【裁判全文】
臺灣高等法院刑事判決                 95年度上訴字第405號
上  訴  人
即  被  告  丙○○
            乙○○
上列上訴人，因妨害自由等案件，不服臺灣基隆地方法院94年度
訴字第977號，中華民國94年12月26日第一審判決（起訴案號：
臺灣基隆地方法院檢察署94年度偵字第3315號），提起上訴，本
院判決如下：
    主  文
原判決撤銷。
丙○○、乙○○共同傷害人之身體，丙○○處有期徒刑月，乙○○處有期徒刑貳月，如易科罰金，均以佰元折算壹日。
    事  實
一、丙○○前開強盜案件，經原審法院於89年1月5日判處有期徒
    刑貳年，緩刑伍年確定（不構成累犯）。緣甲○○因與丙○○前陳姓女友之家人熟識，丙○○認甲○○對其女友離去應
    有關連而心生不滿，適甲○○欲出售小客車，丙○○即以友
    人綽號「阿祥」之姓名年籍不詳之成年男子欲看車試駕為由
    ，於民國（下同）94年5月7日晚間約定至基隆市安樂區○○○路試車。該日晚間22時許，甲○○與丙○○、乙○○、「
    阿祥」等人在基金一路208巷口（情人湖路口）處會合，丙○○以該車應該讓「阿祥」試開為由，要甲○○與「阿祥」
    互換座位，甲○○即要陪同其同往之友人周佳緯下車在該處
    等候，隨即由「阿祥」駕車，甲○○則坐於副駕駛座，丙○○則駕駛其轎車搭載乙○○，二車往大武崙山上駛去，二車
    停於情人湖停車場附近，丙○○、乙○○及「阿祥」竟基於
    傷害之共同犯意聯絡，丙○○即以手硬扯甲○○頭髮拉甲○○下車，並持以報紙包裹之刀子（非槍砲彈藥刀械管制條例
    管制之刀械）毆打甲○○頭部，乙○○則持棍子、「阿祥」
    徒手隨即共同毆打甲○○，造成甲○○頭部外傷合併撕裂傷
    、右前臂挫傷、左上肢挫傷及擦傷、左足踝挫傷之傷害；在
    甲○○離去前，丙○○並對甲○○恫稱儘速搬離基隆及不准
    報警等語。
二、案經甲○○訴由基隆市警察局第四分局報請臺灣基隆地方法
    院檢察署檢察官偵查起訴。
    理  由
一、訊據上訴人丙○○對於傷害甲○○犯行，直承不諱，惟辯稱
    是因為甲○○拿刀子出來才打傷甲○○云云。被告乙○○矢
    口否認有何傷害犯行，辯稱當時只是站在旁邊看，沒有動手
    打甲○○云云。查證人即告訴人甲○○於原審偵審及本院審
    理時一再陳稱被告丙○○持刀打傷其頭部，乙○○拿棍棒打
    他，「阿祥」亦徒手毆打他明確。依卷附診斷證明書所載，
    甲○○頭部外傷合併撕裂傷、右前臂挫傷、左上肢挫傷及擦
    傷、左足踝挫傷，核與甲○○所述受傷經過情形若合符節。
    果如被告乙○○所供其僅在旁觀看，甲○○不可能傷在多處
    且遍及身體各處。甲○○既意欲售車而前往該處，斷無攜帶
    刀械前往，且於被告等人欲試車時，要其朋友周佳緯下車等
    候之語。足證甲○○所陳該刀子係丙○○所攜並用以攻擊，
    為可採信。另證人周佳緯於警詢時證稱：甲○○開車下山時
    ，手臂、膝蓋有傷痕、頭部流血等語（詳偵查卷第30頁）。
    益足證甲○○確係被圍毆，如僅丙○○與甲○○互毆，斷無
    僅甲○○受傷，丙○○完好之理。綜上，被告等所辯不足採
    信，本件傷害犯行事證明確，應依法論科。
二、核被告等所為，係犯刑法第277條第1項之傷害罪。被告二人
    與綽號「阿祥」之人間，就傷害犯行，有犯意聯絡及行為分
    擔，均為共同正犯。原審因而予以論罪科刑，固非無見。惟
    查被告二人並無剝奪人行動自由之犯行（理由詳後述），原
    判決遽認被告二人有此部分犯行，自非允洽。被告二人上訴
    指摘原判決此部分不當，核有理由，就傷害部分之上訴則無
    理由，原判決既有上開可議之處，自應由本院將之撤銷改判
    。爰審酌被告等僅因細故而為本件犯行，及其犯罪之手法、
    所生損害，犯罪後態度等一切情狀，量處被告丙○○有期徒
    刑月，乙○○有期徒刑貳月。並均諭知易科罰金之折算標
    準為佰元折算壹日。另扣案之刀子一把被告否認為其所有
    ，且甲○○於原審陳稱無法確認係被告丙○○持以犯罪所用
    之物，爰不予宣告沒收，併予敘明。
三、公訴意旨另以：丙○○與乙○○等人與甲○○在上開基金一
    路208巷巷口（情人湖路口）處會合後，就由甲○○駕車搭
    載「阿祥」，丙○○則另駕車搭載乙○○一起開往情人湖，
    至情人湖停車場時，丙○○、乙○○及「阿祥」即基於妨害
    自由之犯意聯絡，由丙○○以試車應該「阿祥」來試開為由
    ，要甲○○與「阿祥」互換座位，當甲○○進入副駕駛座尚
    未關車門之際，丙○○隨後亦持刀硬擠進副駕駛座，使甲○○動彈不得，並喝令「阿祥」駕車往大武崙砲台方向行駛，
    乙○○亦駕車跟隨在後，而共同以此非法之方法剝奪甲○○
    之行動自由，因認丙○○、乙○○另涉犯刑法第302條第1項
    之妨害自由罪嫌。
四、訊據被告丙○○、乙○○均堅決否認有何妨害自由罪行，辯
    稱甲○○係與「阿祥」，被告等人去試車，被告並無妨害甲○○之自由等語。公訴人認被告有妨害自由之犯行，無非係
    依甲○○之指訴為其依據。查被告丙○○於警訊中供稱略以
    ：因為「阿祥」要買車，所以他開甲○○的車載甲○○，我
    開我自己的車載乙○○，（與甲○○）有發生肢體衝突，地
    點是在情人湖停車場等語；被告乙○○於警訊中供稱略以：
    我們約甲○○去試車，就開甲○○和丙○○的車到了情人湖
    停車場，在開引擎蓋觀看時，我就聽到甲○○跟丙○○爭執
    ，…因為「阿祥」要買車，所以他開甲○○的車載甲○○，
    丙○○開他的車載我，沒有押甲○○，那是「阿祥」開車他
    坐旁邊等語；證人周佳緯於警訊中證稱：甲○○要賣車，所
    以找我一起去，到基金一路208巷口時，總共有三台車，甲○○要去試車時，要我先下車，我就站在情人湖路口，…我
    知道甲○○的車有坐一個人，…我只知道他們從情人湖方向
    上山等語。綜合被告二人及證人周佳緯之供述，足以證明被
    告等人與甲○○碰面後，即由「阿祥」駕車搭載甲○○往情
    人湖停車場方向試車，丙○○則駕車搭載乙○○陪同前往。
    並無如起訴書所載，碰面後先趨車至情人湖停車場，再由停
    車場換手駕駛，被告丙○○強迫甲○○前往大武崙砲台平台
    停車場情事。依證人周佳緯所述，甲○○車上亦僅二人而已
    ，顯見甲○○所述被告丙○○擠入副駕駛座強迫甲○○同往
    大武崙砲台平台停車場，並不實在。甲○○既願與「阿祥」
    換手試車，被告二人又何須脅迫甲○○？是甲○○所指訴顯
    與常理有悖。被告二人所辯，應可採信。惟公訴人認此部分
    與有罪部分有方法結果之牽連關係，爰不另為無罪之諭知。
據上論斷，應依刑事訴訟法第369條第1項前段、第364條、第299
條第1項前段，刑法第28條、第277條第1項，第41條第1項前段，
罰金罰鍰提高標準條例第１條前段、第2條，判決如主文。
本案經檢察官蔡薰慧到庭執行職務。
中    華    民    國    95    年    4     月    14    日
                  刑事第十二庭審判長法  官  蔡永昌
                                    法  官  張正亞
                                    法  官  陳榮和
以上正本證明與原本無異。
檢察官如不服本判決，應於收受送達後十日內向本院提出上訴書
狀，其未敘述上訴之理由者並得於提起上訴後十日內向本院補提
理由書（均須按他造當事人之人數附繕本）。
                                    書記官  劉麗芬
中    華    民    國    95    年    4     月    18    日
附錄：本案論罪科刑法條全文
中華民國刑法第277條第1項
傷害人之身體或健康者，處 3 年以下有期徒刑、拘役或 1 千元
以下罰金。
犯前項之罪因而致人於死者，處無期徒刑或 7 年以上有期徒刑；
致重傷者，處3年以上10年以下有期徒刑。


司法院資訊處製作；財團法人民間司法改革基金會備份。
